臺灣嘉義地方法院刑事裁定　　　　　　100年度交聲字第913號
原處分機關　交通部公路總局嘉義區監理所
異　議　人　陳伯威
上列異議人即受處分人因違反道路交通管理處罰條例案件，對於
交通部公路總局嘉義區監理所100年11月4日所為之裁決處分（處
分案號：嘉監義裁字第裁76-GH0000000號）聲明異議，本院裁定
如下：
    主  文
異議駁回。
    理  由
一、原處分機關處分意旨略以：異議人即受處分人陳伯威所有車
    牌號碼N8J-306 號重型機車，於民國100  年9 月18日上午9
    時01分許，在臺中市○○路○段與民權路口，為警發現有「
    號牌未依規定位置懸掛（裝置旋轉架）」之違規行為而當場
    攔停舉發，並開立中市警交字第GH0000000 號舉發違反道路
    交通管理事件通知單，爰依道路交通管理處罰條例第12條第
    1 項第7 款規定，裁處異議人罰鍰新臺幣（下同）5,400 元
    ，並依同條例第12條第2 項後段（原處分漏載此條文）規定
    吊銷牌照等語。
二、聲明異議意旨略以：異議人於96年間因車禍致上開機車毀損
    ，機車行老闆稱有價格較優惠之二手固定式牌架得以修復並
    將車牌牢固懸掛於車輛後端明顯位置，是異議人之車輛車牌
    係以金屬螺絲固定於牌架，牌架亦以金屬螺絲固定於車身正
    後方明顯位置，須以工具鬆動螺絲，非一般徒手所能扳動，
    此與裝置可任意上下翻轉變換角度或活動式之旋轉架顯然有
    別。況且，異議人之機車行駛於道路，以目視即可清楚辨認
    車牌，並無刻意遮掩致無法辨識之情形，此由異議人昔日超
    速經測速拍照之照片，清晰可見車牌號碼，亦可得證，爰聲
    明異議，請求撤銷原處分等語。
三、按機器腳踏車號牌一面懸掛位置，除原設有固定位置外，應
    「正面」懸掛於車輛後端之明顯適當位置；又汽車號牌不得
    變造損毀、塗抹或粘貼其他材料、加裝邊框或霓虹燈、裝置
    旋轉架、顛倒懸掛或以安裝其他器具之方式使不能辨認其牌
    號，並不得以他物遮蔽，如有污穢，致不能辨認其牌號時，
    應洗刷清楚。又汽車已領有牌照而不依指定位置懸掛者，處
    汽車所有人3,600 元以上1,0800元以下罰鍰，並牌照吊銷之
    。道路交通安全規則第11條第1 項第3 款、第2 項，處罰條
    例第12條第1 項第7 款、第2 項，分別訂有明文。
四、經查：
(一)、異議人於100 年9月18日上午9 時01分許，騎乘車號N8J-306
    號重型機車，行經臺中市○○路○段與民權路口時，經舉發
    機關以「號牌未依規定位置懸掛（裝設旋轉架）」為由當場
    開單舉發，嗣原處分機關以異議人違規事實明確，依處罰條
    例第12條第1 項第7 款之規定，裁處異議人罰鍰5,400 元，
    並牌照吊銷之事實，有原處分機關裁決書、舉發機關舉發違
    反道路交通管理事件通知單、舉發現場照片3 張（見本院卷
    第11、12、49、50頁) 等件為證，且為異議人所不否認，此
    部分事實當可認定。
(二)、異議人雖辯稱其所裝設鐵架係以金屬螺絲固定，並非舉發員
    警所稱之旋轉架云云。但查，異議人所裝設之旋轉架，縱由
    螺絲固定，並未鎖死，然既隨時得以金屬製板手調整車牌之
    角度，以逃避超速、闖紅燈等固定式或活動式相機之拍照、
    員警之舉發或他人對於車牌之辨識，顯然係可經由人為變動
    控制者，該鐵架即非固定。況依交通部96年4 月26日交路字
    第0960028650號函釋：查汽車號牌應於原設有固定位置或規
    定之明顯適當位置懸掛固定，道路交通安全規則第11條第1
    項已有明文，本案車輛號牌擅自裝置於可控制變動之旋轉架
    上，無論行駛有無操作使用，應已違反上開規定，自宜適用
    道路交通安全管理處罰條例第12條第1 項第7 款「已領有號
    牌不依指定位置懸掛」之規定處罰」等語，亦資佐證不論異
    議人騎乘違規車輛時有無操作旋轉架，只要裝置可旋轉式之
    號牌架，致可操控號牌旋轉抬高至不同角度，而非完全固定
    懸掛於指定位置，即該當「已領有號牌不依指定位置懸掛」
    之違規行為至明（臺灣高等法院100 年度交抗字第473 號、
    97 年 度交抗字第1090號、臺灣高等法院臺南分院98年度交
    抗字第102 號均同此見解）。是以，異議人所辯，要無可採
    。
(三)、再者，道路交通安全規則第11條既明訂汽車號牌應懸掛於車
    輛前後端之「明顯適當位置」並保持其「清晰明確無任何不
    能辨識牌號之情形」，是機車號牌之懸掛，當非僅懸掛於機
    車後端為已足，尚須其懸掛之角度、幅度，於該車輛行進中
    可達令用路人易於辨識該牌號之程度時，方符上揭規定意旨
    所指之「明顯適當位置」。據上開舉發採證照片所示，異議
    人所有上開車輛懸掛N8J-306 號之車號號牌1 面，雖未以他
    物遮掩，然其安裝之方式係於機車後端之號牌鎖點處，加裝
    一向外延伸之鐵架，用以懸掛號牌，該鐵架用以鎖點之該面
    刻意向上揚起，明顯較一般機車上翹，觀諸停放在旁之警用
    機車照片，相互比對即明（見本院卷第50頁），且由異議人
    機車之側面明顯可見上開號牌確係向上傾斜約45度，非以正
    面朝後方式懸掛。而機車於行駛中，其號牌係辨識車籍之最
    重要依據，異議人將號牌以向上傾斜約45度角方式懸掛於支
    架上，於該車靜止狀態時，或可近距離或可由上方俯視而辨
    識其號牌，然於車輛行進間，依正常平行目視之狀態，使交
    通執勤員警及一般用路人無端增加其等辨視前開號牌之困難
    ，自難認異議人所有前述機車號牌之懸掛方式，與道路交通
    安全規則所規定之號牌應懸掛車輛後端之「明顯適當位置」
    之規定相符。
(四)、異議人雖提出其自行拍攝之彩色照片8 張及上開機車於96年
    間違規超速之採證照片1 張，謂上開機車車牌清晰可見云云
    ，惟異議人提出之彩色照片8 張，均係機車停止狀態下近距
    離所為拍攝（見本院卷第6 至9 頁），其於96年間上開機車
    超速之採證照片，亦係測速器由上方仰角拍攝所得（見本院
    卷第10頁），均不能證明上開機車號牌懸掛角度在行進間不
    影響一般用路人、交通值勤員警得以辨識號牌之程度。再者
    ，由異議人所提出之機車彩色照片觀之，其號牌懸掛位置貼
    近後車輪，並未明顯高於右側引擎位置，且與地面略成垂直
    狀態，此與其遭員警舉發時，機車號牌懸掛高度距離後車輪
    顯有相當空間，並非貼近，且高度明顯高過右側引擎位置，
    以向上約45度方式揚起之事實，迥不相符，足徵異議人所提
    照片係其事後調整號牌後再為拍攝，自不足為其有利之認定
    。
(五)、至異議人雖辯稱其因車禍無力修復，始裝設二手固定式牌架
    云云，並提出其於96年間之車禍診斷證明書為證，然車輛號
    牌具有辨識車輛同一性之效果，對交通安全具有事前管理與
    事後規制、追究等功能。故為求方便辨識車輛，道路交通安
    全規則第9 條第1 項、第11條規定，號牌之型式、顏色及編
    號，均應由主管機關交通部統一定之，而車牌懸掛位置亦有
    明文規範，不能由機車所有人本其個人好惡隨意更動。異議
    人自承係機車毀損，始安裝上開鐵架固定號牌，足見，本件
    違規機車於出廠販售時，即有預設之固定號牌鎖點，異議人
    自應按原廠設定之位置固定號牌。縱如其所陳，該車輛原有
    固定號牌裝置破損，異議人亦不應為節省費用，任由車行加
    裝本件活動支架，並擅將上開機車號牌以45度角懸掛，其不
    依指定位置懸掛號牌，於實際情況下，已足影響用路人之視
    覺辨識能力，違規之情事甚為明確，所辯上詞，仍不足採。
五、綜上所述，異議人確有於上開時、地違規不依指定位置懸掛
    車牌之行為，原處分機關依據前揭道路交通管理處罰條例第
    12條第1  項第7 款、同條第2  項之規定，裁處異議人罰鍰
    5,400 元，並吊銷牌照，核無違誤。本件異議人之異議為無
    理由，應予駁回。
六、據上論斷，應依道路交通事件處理辦法第18條，裁定如主文
    。
中    華    民    國    100     年    12    月   22   日
                  刑事第六庭  法  官  陳嘉臨
上列正本證明與原本無異。
如不服本裁定，應於裁定送達後5日內向本院提出抗告狀（應附
繕本）。
中    華    民    國    100     年    12    月   22   日
                              書記官  黃郁萍